臺灣橋頭地方法院民事判決
111年度勞簡字第16號
原      告  薛文鉉  
被      告  林武堂即鴻佑實業社


上列當事人間請求給付資遣費事件，本院於民國111年7月7日言
詞辯論終結，判決如下：
    主  文
被告應給付原告新臺幣玖仟伍佰伍拾貳元，及自民國一一一年五
月七日起至清償日止，按週年利率百分之五計算之利息。
被告應提撥新臺幣壹萬壹仟伍佰陸拾捌元至原告於勞工保險局設
立之勞工退休金專戶。
原告其餘之訴駁回。
訴訟費用由被告負擔百分之十，餘由原告負擔。
本判決第一項得假執行。但被告如以新臺幣玖仟伍佰伍拾貳元為
原告預供擔保後，得免為假執行。
本判決第二項得假執行。但被告如以新臺幣壹萬壹仟伍佰陸拾捌
元為原告預供擔保後，得免為假執行。
    事實及理由
一、原告主張：原告自民國110年10月8日起受被告指示到路科工
    地，擔任交管旗手指揮員之職務，工資每小時新臺幣(下同)
    220元，平均月薪資約46,155元，每週出勤工作6天，均由被
    告所經營之交管人力派遣事業單位將原告執行站崗給付之請
    求權轉由翊騰有限公司所承攬於路竹區路科五路之南科高雄
    園區管線及附屬設施功能提升工程擔任工地主任之劉清榮指
    揮監督下提供勞務給付，且係由被告通知原告出勤工作之內
    容及站崗時間等，原告工作時係與其餘出勤人員作交管旗手
    指揮，並持對講機互報現況，同時收工下班後，再由分配者
    甲○○或原告向被告回報出勤時數。孰料被告竟於111年3月6
    日上午以LINE向原告佯稱：「現在路科工地不需要交管，並
    表示看要派公司怎麼樣我再告訴你」等語，便無預警不再派
    遣工作至今，卻未事先預告及給付原告資遣費，且原告在職
    期間，被告亦未為原告提繳勞工退休金及失業保險；嗣原告
    以LINE詢問被告未為其所僱員工申報加保乙事，卻已讀不回
    ，始決定援引勞動基準法(下稱勞基法)第11條第4款、第14
    條第1項第6款為由，於同年4月6日寄發存證信函終止勞動契
    約，送達後，被告僅於同年月9日給付3月份原告尚未取得之
    薪資9,900元，並未給付原告預告工資17,600元、資遣費9,5
    52元及賠償失業給付損失164,800元，亦未補提撥勞退金11,
    568元至原告於勞動部勞工保險局(下稱勞保局)設立之勞工
    退休金專戶，嗣又回函稱兩造間非僱傭關係，而是承攬關係
    ，最後兩造調解不成立，因此，依法提起本件訴訟等語。並
    聲明：㈠被告應給付原告191,952元，及自起訴狀送達之翌日
    起至清償日止，按週年利率5%計算之利息；㈡被告應提撥11,
    568元至原告於勞工保險局(下稱勞保局)設立之勞工退休金
    專戶。
二、被告則以：原告並非受僱於被告，兩造間乃承攬關係，原告
    並有簽署承攬契約書。原告係於110年10月8日至111年3月5
    日間，承攬位於高雄市路竹區路科九路與後鄉路路口之交管
    工作，並非原告所稱之到職日或職務。工作地點在高雄市路
    竹區路科九路與後鄉路路口。承攬報酬每小時220元。承攬
    工作已完成，被告自無再提供工作之必要。又兩造間既非僱
    傭關係，被告自無為原告提繳勞退金及投保失業保險之義務
    ，原告據以終止勞動契約，尚無所據，被告亦無給付資遣費
    及預告工資之義務。退步言，如認原告主張有理由被告對資
    遣費9,552元、預告工資17,600元、失業給付賠償164,800元
    及未提撥勞退金11,658元之金額，並不爭執其金額之計算。
    惟因非僱傭關係，被告並無為原告投保勞保、失業保險及提
    撥勞退金之資料。另原告有無失業保險年資合計滿1年以上
    等請領失業給付條件，仍有疑義。是原告之請求均無理由等
    語，作為抗辯，並聲明：原告之訴駁回。
三、本院之判斷：
  ㈠被告為取得工地交通管理維護工作之業者，原告自110年10月
    8日起受被告指派到南部科學園區高雄園區路科路工地，擔
    任交管旗手指揮員職務，在該工地之工地主任指揮監督下提
    供勞務給付，每小時報酬220元，由被告每月按原告出勤時
    數於翌月10日給付原告報酬，惟被告未為原告投保就業保險
    及提繳勞工退休金；嗣原告於111年2月19日簽署被告提供之
    承攬契約書，其後，於111年3月6日，被告向原告表示路科
    工地已不需要交管，即未再指派原告從事交管旗手指揮員工
    作，被告乃於同年4月6日寄發存證信函，援引勞基法第11條
    第4款、第14條第1項第6款為由，向被表示終止勞動契約等
    情，為兩造所不爭執，復有原告提出之出勤時數及薪資明細
    表、路科工地告示牌、原告存證信函及被告提出之承攬契約
    書、報酬明細單等件附卷可稽(本院卷第31至45、67至70、1
    21至123頁），應堪信為真實。
　㈡兩造間究為僱傭關係或承攬關係？
  1.按稱僱傭者，謂當事人約定，一方於一定或不定之期限內為
    他方服勞務，他方給付報酬之契約。而稱承攬者，則謂當事
    人約定，一方為他方完成一定之工作，他方俟工作完成，給
    付報酬之契約，民法第482條、第490條第1項分別定有明文
    。參酌勞基法規定之勞動契約，指當事人之一方，在從屬於
    他方之關係下，提供職業上之勞動力，而由他方給付報酬之
    契約。可知僱傭契約乃當事人以勞務之給付為目的，受僱人
    於一定期間內，應依照僱用人之指示，從事一定種類之工作
    ，且受僱人提供勞務，具有繼續性及從屬性之關係。而承攬
    契約之當事人則以勞務所完成之結果為目的，承攬人只須於
    約定之時間完成一個或數個特定之工作，與定作人間無從屬
    關係（最高法院89年度台上字第1620號、94年度台上字第57
    3 號民事判決意旨同此見解）。次按勞基法所規定之勞動契
    約，係指當事人之一方，在從屬於他方之關係下，提供職業
    上之勞動力，而由他方給付報酬之契約，就其內涵言，勞工
    與雇主間之從屬性，通常具有：⑴人格從屬性：即受僱人在
    雇主企業組織內，對自己作息時間不能自由支配，勞務給付
    之具體詳細內容非由勞務提供者決定，而是由勞務受領者決
    定，受僱人需服從雇主權威，並有接受懲戒或制裁之義務。
    ⑵經濟上從屬性：即受僱人並非為自己之營業勞動而是從屬
    於他人，為該他人之目的而勞動，受僱人不能用指揮性、計
    劃性或創作性方法對自己所從事工作加以影響。⑶組織上從
    屬性：受僱人完全被納入雇主之生產組織與經濟結構體系內
    ，並與同僚間居於分工合作狀態（最高法院81年度台上字第
    347號、96年度台上字第2630 號民事判決意旨同此見解）。
    再者，勞動契約之勞工與雇主間具有使用從屬及指揮監督之
    關係，勞動契約非僅限於僱傭契約，關於勞務給付之契約，
    其具有從屬性勞動性質者，縱兼有承攬、委任等性質，亦應
    屬勞動契約（最高法院89年度台上字第1301號民事判決意旨
    同此見解）。復按勞動派遣：指派遣事業單位指派所僱用之
    勞工至要派單位，接受該要派單位指揮監督管理，提供勞務
    之行為；派遣事業單位僱用派遣勞工從事工作，應遵循勞基
    法及相關勞動法令之規定，勞動部制定之勞動派遣權益指導
    原則第2條第1項、第3條第1項亦有明文。本件原告於110年1
    0月8日起至111年3月5日止受被告指示到路科工地，擔任交
    管旗手指揮員職務，為兩造所不爭執，惟原告主張兩造間係
    屬僱傭關係，被告則抗辯稱兩造間係屬承攬關係。
  2.經查，依被告提出之承攬契約書(本院卷第121頁)，被告自
    承其為取得工地交通管理維護工作之業者，依其與第三人即
    要派單位之商業契約約定，提供交管人力，接受要派單位指
    揮監督管理而提供勞務，乃為典型之勞動派遣契約關係，其
    與原告間應為勞動派遣之不定期勞動契約關係。被告固舉其
　　嗣後與原告簽署之承攬契約書，抗辯其與原告間係承攬關係
    云云，惟不論兩造間契約書用何名稱，兩造間契約關係之性
    質是否為勞動契約，仍應就兩造間實質關係是否具有從屬性
    而定，本件原告為第三人即要派單位提供勞務，係基於被告
    與第三人即要派單位間之商務契約即要派契約而為勞務之提
    供，原告勞動之目的，係為滿足被告與第三人商務契約之勞
    務提供契約義務，係為被告之營業而勞動，且已納入被告之
    經濟結構體系，與其他提供同類勞務之同僚間居於分工合作
    共同履行被告對第三人即要派單位之商務契約義務，顯然兩
    造間具有經濟上及組織上之從屬性。而原告提供勞務時，雖
　　係接受第三人即要派單位指揮監督管理，惟第三人即要派單
    位係基於其與被告間商業契約即要派契約，取得對原告指揮
    監督管理之權限，實質上係行使被告轉讓之被告基於其與原
    告間勞動派遣契約間取得之雇主指揮監督管理權限，且原告
    之薪資報酬係由被告按月按原告提供之勞務時數計算給付，
　　原告到那一個工地去做交管人員，係由被告按其與第三人即
    要派單位之契約需求指派，原告若需請假，需同時向被告及
　　第三人即要派單位請假，亦據為被告提供相類勞務之證人甲
    ○○到庭證述屬實(本院卷第155至157頁)，足見，兩造間亦具
    有人格上之從屬性。是兩造間既有前述人格上、經濟上、組
    織上之從屬關係，則縱如被告抗辯所稱原告係按完成交管工
    作時數，按月結算作為報酬，而有部分承攬性質，依前開說
    明，兩造間仍屬勞動契約關係，堪以認定。
  ㈢兩造間勞動契約關係因何終止？
  1.按派遣事業單位與派遣勞工訂立之勞動契約，應為不定期契
    約；派遣事業單位不得配合要派單位之需求，與派遣勞工簽
    訂定期契約；雇主違反勞動契約或勞工法令，致有損害勞工
    權益之虞者，勞工得不經預告終止契約，為勞基法第9條第1
    項後段、第14條第1項第6款及勞動派遣權益指導原則第3條
    第2項所明定。又終止勞動契約之終止權屬形成權之一種，
    於勞資任一方行使其權利時即發生形成之效力，不必得相對
    人之同意。故勞資任一方向他方表示終止勞動契約，於意思
    表示到達他方時，勞雇雙方之勞動契約即為終止（最高法院
    93年度台上字第2528號、98年度2381號、100年度第170號民
    事判決意旨參照）。
  2.查原告主張111年3月6日上午，被告以LINE向原告表示：現
    在路科工地不需要交管，看要派公司怎麼樣再告訴你等語，
    便不再指派原告工作等情，雖為被告所不爭執，惟辯稱：係
    因承攬工作已完成，自無再提供原告工作之必要(本院卷第1
    18頁)，足見，被告係以兩造間係承攬關係，依其承攬契約
    書約定得隨時終止，乃以承攬工作已完成為由向原告表示終
    止雙方間契約關係，並非以業務性質變更，有減少勞工之必
    要，又無適當工作可供安置為由終止兩造間契約關係。然兩
    造間應係勞動派遣之勞動契約關係，業經本院認定如前，而
    勞動派遣契約，依前揭勞基法第9條第1項後段規定，應為不
    定期契約，派遣事業單位不得以配合要派單位之需求為由，
    終止其與派遣勞工間之勞動契約，是被告上開終止兩造間契
    約關係之行為，於法不合，兩造間勞動派遣勞動契約，自不
    生終止之效力而仍存在。惟被告因上開不合法終止行為，已
    不再派遣工作予原告，顯然違反兩造間勞動契約及勞工法令
    ，並損及原告之權益，原告自得依勞基法第14條第1項第6款
    終止兩造間勞動契約。故原告於111年4月6日以存證信函依
    勞基法第14條第1項第6款向原告表示終止兩造間勞動契約，
    應屬合法有據，兩造間勞動契約關係應於上開存證信函終止
    之意思表示到達原告時終止，亦堪認定。
  ㈣原告請求被告給付資遣費9,552元，有無理由？
  1.按雇主依勞基法第16條終止勞動契約者，應依下列規定發給
    勞工資遣費：在同一雇主之事業單位繼續工作，每滿1 年
    發給相當於1 個月平均工資之資遣費。依前款計算之剩餘
    月數，或工作未滿1年者，以比例計給之。未滿1個月者以1 
    個月計；此項規定，於勞工依勞基法第14條規定終止勞動契
    約準用之，為勞基法第17條第1項、第14條第4項所明定。又
    勞工適用本條例之退休金制度者，適用本條例後之工作年資
    ，於勞動契約依勞基法第11條、第13條但書、第14條及第20
    條或職業災害勞工保護法第23條、第24條規定終止時，其資
    遣費由雇主按其工作年資，每滿1年發給2分之1 個月之平均
    工資，未滿1年者，以比例計給；最高以發給6個月平均工資
    為限，不適用勞基法第17條之規定，勞工退休金條例(下稱
    勞退條例)第12條第1項亦有明定。
  2.本件應係原告依勞基法第14條第1項第6款合法終止兩造間勞
    動契約，業據本院認定如前，則依前揭規定，原告自得請求
    被告給付資遣費。又原告如得請求資遣費，被告對原告得請
    求資遣費之金額為9,552元並不爭執(本院卷第118頁)，是原
    告請求被告給付資遣費9,552元，應屬有據。
  ㈤原告請求被告給付預告工資17,600元，有無理由？
　　按雇主依勞基法第11條、第13條但書終止勞動契約者，應給
    付預告期間工資，勞基法第16條亦有明文，惟預告工資之給
    付，於勞工依勞基法第14條規定不經預告終止契約時並無適
    用，蓋預告制度，係為避免因勞動關係之消滅(終止)，造成
    他方措手不及，影響勞工另尋工作，或雇主事業之進行，而
    賦予主動終止契約之勞、僱一方，於終止勞動契約時，有向
    對方預告之義務，以利他方預作應變。惟若勞工主動終止，
    本不生向自己預告終止契約之可能，自不得向雇主請求預告
    工資，此由勞基法第14條第4項僅明示準用同法第17條，而
    未準用第16條關於預告工資之規定，即可推知「明示其一，
    排除其它」之立法意旨，則既係有意排除，在法源基礎及理
    論上，自不許再依類推解釋之方法使之亦可請求預告工資。
    是原告請求被告給付預告工資17,600元，尚屬無據。
  ㈥原告請求被告補提繳勞工退休金11,568元至其勞工退休金專
    戶，有無理由？
  1.按年滿15歲以上，65歲以下受僱於僱用5 人以上公司、行號
    之員工，應以其雇主或所屬團體或所屬機構為投保單位，全
    部參加勞工保險為被保險人，勞工保險條例第6條第1項第2
    款定有明文。次按勞退條例之適用對象為適用勞基法之本國
    籍勞工。雇主應為適用本條例之勞工，按月提繳退休金，儲
    存於勞保局設立之勞工退休金個人專戶。雇主應為第7條第1
    項規定之勞工負擔提繳之退休金，不得低於勞工每月工資6%
    。前4項所定每月工資，由中央主管機關擬訂月提繳工資分
    級表，報請行政院核定之，勞退條例第6條第1項、第7條第1
    項第1款、第14條第1項、第5 項亦分別明定。勞工退休金條
    例制訂目的，係為增進勞工退休生活保障，加強勞雇關係，
    促進社會及經濟發展，雇主如未依勞退條例之規定，按月提
    繳或足額提繳勞工退休金者，於勞工尚不得請領退休金之情
    形，亦得請求雇主將未提繳或未足額提繳之金額繳納至其退
    休金專戶，以回復原狀（最高法院101 年度台上字第1602號
    判決意旨參照）。
  2.查被告於本院言詞辯論程序，自承並未為原告提繳勞工退休
    金(本院卷第143頁)，則依前揭說明，原告自得請求被告將
    未提繳之金額繳納至其退休金專戶，以回復原狀。又被告對
    原告如得請求被告提撥勞退金，得請求補提撥之金額為11,5
    68元並不爭執(本院卷第118頁)，則原告請求被告補提撥11,
    568元至其勞工退休金專戶，核屬有據。
  ㈦原告請求被告賠償失業給付之損失164,800元，有無理由？
  1.按民法第184條第2項規定：「違反保護他人之法律，致生損
    害於他人者，負賠償責任。但能證明其行為無過失者，不在
    此限」，本項所保護之客體包括權利、利益在內，就業保險
    法旨在保障勞工之生活，就業保險法第ll條並設失業給付規
    定，是就業保險法應認為屬於本項規定之保護他人之法律範
    疇。本件原告為被告之員工，足見被告確有為原告投保就業
    保險之強制義務，然被告並未為原告辦理就業保險，顯有違
    反保護他人之法律即就業保險法之侵權行為，若造成原告之
    損失，原告自得請求被告賠償因此所致之損害。
  2.再按投保單位不依就業保險法之規定辦理加保手續者，按自
    應為加保之日起，至參加保險之日止應負擔之保險費金額，
    處以十倍罰鍰。勞工因此所受之損失，並應由投保單位依就
    業保險法規定之給付標準賠償之，就業保險法第38條第1固
    有明定。惟依就業保險法第1l條第l項第l款規定，請領失業
    給付須具備：⑴被保險人於非自願離職辦理退保當日前3年內
    ，保險年資合計滿1年以上，⑵具有工作能力及繼續工作意願
    ，⑶向公立就業服務機構辦理求職登記，自求職登記之日起1
    4日內仍無法推介就業或安排職業訓練等3要件。其立法目的
    ，在於具有相當保險年資之被保險人離職後具工作能力及繼
    續工作意願，惟仍無法經由就業服務機構推介就業，亦無法
    安排職業訓練，為保障勞工職業訓練及失業一定期間之基本
    生活，故於符合上開要件時，賦與請領失業給付之權利(就
    業保險法第l條規定參照)。本件原告既請求被告賠償其未能
    請領失業給付之損失，參諸上開立法目的，仍應符合原告任
    職年資加計任職前就業保險年資(非自願離職辦理退保當日
    前3年內)，合計滿1年以上，及離職後具有工作能力及繼續
    工作意願，且經求職推介或職業訓練仍無法就業之要件，始
    得認其受有相當於失業給付之損失。倘原告加計任職年資之
    就業保險年資未達1年以上，或無繼續工作之意願，或離職
    後未為求職推介或職業訓練，即無給與失業給付以保障其失
    業期間基本生活之必要，於此情形，其原不得請領失業給付
    ，即無因被告未投保就業保險，而受有無法請領失業給付之
    損失可言，自不得依就業保險法第38條第l項規定，請求被
    告依就業保險法規定之給付標準賠償相當於失業給付之損失
    。查原告雖因被告未為其投保就業保險未能請領失業給付，
    惟經本院函詢勞保局，經該局覆函表示原告僅曾參加就業保
    険29日(本院卷第149頁)，則縱加計原告受僱被告任職期間1
    49日，其就業保險年資合計仍未達1年以上，並未符合上開
    得請領失業給付規定之條件，難認其受有無法請領失業給付
    之損失，故依前揭說明，原告請求被告賠償未能請領失業給
    付所受之損害，即屬無據。
四、綜上所述，原告依前揭法律規定及兩造間勞動契約之法律關
    係，請求被告給付資遣費9,552元，及自111年5月7日起至清
    償日止，按週年利率5%計算之利息，及提撥11,568元至原告
    於勞保局設立之勞工退休金專戶均為有理由，應予准許，逾
    此範圍之請求，則無理由，應予駁回。本件主文第1、2項原
    告勝訴部分，係就勞工之給付請求，為雇主敗訴之判決，依
    勞動事件法第44條第1項規定，應依職權宣告假執行，併依
    同條第2項規定，依職權酌定擔保金額，宣告被告供擔保後
    ，得免為假執行。
五、本件事證已臻明確，兩造其餘攻擊防禦方法及所提證據，經
    本院斟酌後，認為均不足以影響本判決之結果，爰不逐一論
    列，併此敘明。
六、據上論結，本件原告之訴為一部有理由，一部無理由。依民
    事訴訟法第79條，勞動事件法第44條第1、2項，判決如主文
    。
中　　華　　民　　國　 111  　年　　 7　　月　　29　　日
                  勞動法庭　法　官  陳景裕
以上正本係照原本作成。
如對本判決上訴，須於判決送達後20日內向本院提出上訴狀。如
委任律師提起上訴者，應一併繳納上訴審裁判費。
中　　華　　民　　國　 111　　年　　 7　　月　　29　　日
                            書記官　黃國忠